【裁判字號】    90,訴,1529
【裁判日期】    900827
【裁判案由】    偽造文書等
【裁判全文】
臺灣高雄地方法院刑事判決                          九十年度訴字第一五二九號
    公  訴  人  臺灣高雄地方法院檢察署檢察官
    被      告  甲○○
右列被告因偽造文書等案件，經檢察官提起公訴（九十年度偵字第四三號），本院
判決如左：
    主  文
甲○○共同連續行使偽造私文書，足以生損害於他人，處有期徒刑陸月，如易科罰金
，以參佰元折算壹日。扣案之偽造中國信託商業銀行信用卡壹張（卡號：四五七九五
七八二六八三七號）、偽造如附表所示之信用卡簽帳單之客戶存根聯參紙，
及偽造如附表所示之信用卡簽帳單之商店存根聯上之「黃有財」署押參枚，均沒收。
    事  實
一、甲○○因經濟困難，見到雜誌跳蚤市場刊登「金卡借你刷」廣告，遂於民國八十
    九年八月二十一日晚間，以電話與刊登該廣告之不詳姓名年籍之林姓成年男子（
    下稱林姓男子）聯絡，並於八十九年八月二十一日晚上十一時許（起訴書誤載為
    八十九年八月二十二日），在高雄市某處會面，明知該名林姓男子交付之中國信
    託商業銀行信用卡一張（卡號：四五七九五七八二六八三七號，但此信
    用卡本係富邦商業銀行所發行，真正持卡名義人為「萬振忠」）係偽造，而其上
    電磁紀錄經機器處理後所顯示之符號，足以表示發卡公司依發卡序號供給信用予
    持卡人用意之證明，具有準私文書之性質，雙方約定由甲○○持該偽卡刷卡購物
    ，每刷卡新台幣（下同）十萬元即可獲得一萬元之利益，甲○○竟予以收受並與
    該名林姓男子共同基於偽造私文書、行使偽造私文書及意圖為自己不法之概括犯
    意聯絡，由甲○○先於該信用卡背面偽簽「黃有財」之署押一枚，足以生損害於
    「黃有財」，進而持該信用卡自八十九年八月二十二日凌晨零時二十分起自同日
    凌晨一時五十六分止（起訴書誤載為八月二十二日十二時二十分許至同日下午一
    時五十二分許），連續在如附表所示時地，消費如附表所示金額之商品，並於結
    帳時提出前開偽造之信用卡以行使之，供各該商店即芳鄰超商、勝興通訊行之收
    款人員李成忠、蘇悅心在刷卡機上刷卡辨識，並在各該商店收款人員所交付一式
    二聯屬私文書性質之簽帳單第一聯持卡人簽名欄上偽簽如附表所示「黃有財」之
    署押，共計六枚（含客戶存根聯及商店存根聯上之由客戶存根聯複寫部分之署押
    各一枚），以為「持卡人同意依照信用卡使用約定，一經使用或訂購物品均應按
    所示之全部金額，付款予發卡銀行」用意之證明，並交還各該商店收款人員而行
    使如附表所示之簽帳單簽帳購物，使各該商店之收款人員陷於錯誤，而將甲○○
    選購之前開財物及簽帳單之客戶存根聯交予其收執，足以生損害於真正持卡名義
    人萬振忠、發卡銀行富邦商業銀行及附表所示各該商店之財產權益。嗣於同日凌
    晨三時四十分許（起訴書誤載為同日下午三時四十分許），於高雄市○○區○○
    路與林森路口，因涉毒品案件為警查獲（另由臺灣高雄地方法院檢察署檢察官偵
    辦），於甲○○身上查獲前開偽造之信用卡，始查悉上情，並扣得前開偽造「黃
    有財」署押之偽造信用卡一張及如附表所示之偽簽「黃有財」署押之偽造簽帳單
    之客戶存根聯三紙。
二、案經高雄市政府警察局移送臺灣高雄地方法院檢察署檢察官偵查起訴。
    理  由
一、右揭犯罪事實，業據被告甲○○於偵查及本院審理中供承不諱，核與證人即富邦
    商業銀行代理人林青志、被害人即芳鄰超商之負責人李成忠、被害人即勝興通訊
    行之職員蘇悅心於警訊中所證述之情節相符一致，並有萬振忠之信用卡人工授權
    、信用卡卡片查詢、消費明細各一紙、偽造簽帳單之商店存根聯影本三紙附卷可
    稽，復有前開偽造之信用卡一張及偽簽「黃有財」署押之偽造簽帳單之客戶存根
    聯三紙扣案可資佐證，足見被告之自白核與事實相符，自可採為論罪科刑之依據
    。本件事證已臻明確，被告犯行洵堪認定，應予依法論科。
二、按錄音、錄影或電磁紀錄，藉機器或電腦之處理所顯示之聲音、影像或符號，足
    以為表示其用意之證明者，亦以文書論。而稱電磁紀錄，指以電子、磁性或其他
    無法以人之知覺直接認識之方式所製成之紀錄，而供電腦處理之用者，刑法第二
    百二十條第二項、第三項定有明文。準此，信用卡係將無形之電磁紀錄存置於特
    製之塑膠片上，電磁紀錄物係在永續狀態中，記載於磁帶等物體上之意思或觀念
    ，雖其係以無形之正負磁氣存在，但可藉由機器或電腦程式將其紀錄予以顯現，
    自應屬該條所規範之準私文書；而於信用卡背面簽名，係表示確認該信用卡之持
    卡人究為何人，與該信用卡上所載之持卡人相關資料相配合，具有表示信用卡之
    簽名者於信用卡有效期間內，有權使用該信用卡之辨識及證明之意思表示，並非
    依習慣或特約表示一定用意之證明，是以若行為人在他人已偽造完成之信用卡背
    面偽造簽名，應非單純之偽造署押而應屬偽造準私文書；次按持信用卡交易，基
    本上於財團法人聯合信用卡處理中心（下稱信用卡中心）不依契約給付持卡人所
    消費之帳款予特約商店時，持卡人對於特約商店仍直接負有給付價金義務，從而
    持信用卡交易與通常之買賣並無差異，僅在價金給付後由發卡銀行經由信用卡中
    心代為付帳，而發卡銀行經由信用卡中心給付特約商店價金時，則係事後之權利
    關係發生變動，亦即由持卡人對於發卡銀行負擔給付價金債務而已。是持卡人與
    特約商店間之交易，乃係以信任關係為基礎的信用販賣契約，倘持卡人並無支付
    價金之意思與能力，向特約商店提示信用卡消費，係屬對特約商店店員施行詐欺
    ；又按持信用卡交易後，店員交付予持卡人簽名之簽帳單係一式二聯，其中第一
    聯之客戶存根聯由持卡人簽名後（同時複寫第二聯之商店存根聯），即由商店店
    員交持卡人收執，第二聯之商店存根聯則由被告提出交付予商店，依信用卡交易
    習慣，係表明持卡人同意依照信用卡使用約定，一經使用或訂購物品均應按所示
    之全部金額，付款予發卡銀行，故持卡人於該簽帳單簽名之用意，係對所簽之金
    額負責之意，故該簽帳單含有收據及請款單之性質，亦屬刑法第二百十條之私文
    書；復按被告行為後，中華民國刑法修正增訂第二百零一條之一第二項關於行使
    偽造信用卡提高處罰刑度之特別規定，業於九十年六月二十日經總統公布施行，
    被告犯罪後法律雖有變更，然依刑法第二條第一項但書規定，比較新舊法之結果
    ，仍以舊法有利於被告，是關於被告行使該偽造信用卡之犯行部分，應適用最有
    利於被告之舊法，即被告行為時之刑法第二百十六條、第二百二十條第二項、第
    三項、第二百十條行使偽造私文書罪予以處罰，核先敘明。查被告持上開偽造之
    信用卡，並於該信用卡背面偽簽「黃有財」之署押一枚，足以生損害於「黃有財
    」，進而持該信用卡連續至附表所示時地之各該商店刷卡消費，而使各該商店收
    款人員在刷卡機上刷卡辨識，復於簽帳單上偽簽「黃有財」之署押而予以行使，
    使各該商店收款人員陷於錯誤而交付財物，足以生損害於真正持卡名義人萬振忠
    、發卡銀行富邦商業銀行及各該商店之財產權益。核其所為，係犯刑法第二百十
    六條、第二百二十條第二項、第三項、第二百十條之行使偽造準私文書罪、第二
    百十六條、第二百十條之行使偽造私文書罪、第三百三十九條第一項之詐欺取財
    罪。被告於信用卡背面及簽帳單上偽造署押之行為，均係屬偽造私文書行為之一
    部，不另構成偽造署押罪。被告與該名林姓男子間就上開犯行均具有犯意聯絡及
    行為分擔，為共同正犯。又簽帳單為一式二聯，被告每次冒用他人名義，偽造私
    文書之行為，係以一行為同時作成二聯式簽帳單，為一行為觸犯數罪名，即想像
    競合犯，應依刑法第五十五條前段之規定，從一重處斷。另被告冒用他人名義偽
    造簽帳單後，交還特約商店第二聯之商店存根聯，其簽帳單第一聯之客戶存根聯
    ，亦係被告先交由特約商店主張其簽名之同一性後，再由特約商店交還被告收執
    ，是被告此部分所為，另犯刑法第二百十六條之行使偽造私文書罪，其一行為同
    時行使二聯偽造之簽帳單，亦屬刑法第五十五條前段之一行為觸犯數罪名，應從
    一重處斷。惟其偽造私文書之低度行為則應為高度之行使行為所吸收，僅論以行
    使偽造私文書罪。被告先後多次行使偽造私文書、詐欺取財犯行，時間緊接，方
    法相同，均係觸犯構成要件相同之罪，顯均係基於概括之犯意反覆為之，應各依
    連續犯之規定論以一罪，並依法加重其刑。又被告行使偽造準私文書罪、行使偽
    造私文書罪與詐欺取財罪間，有方法目的、原因結果之牽連關係，應從一重之行
    使偽造私文書罪處斷。爰審酌被告因經濟困難，竟持上開偽卡消費以牟利，影響
    他人之商業交易信用，同時有礙於現今信用卡交易之正確性，惡性非小，惟念其
    犯後尚能坦承犯行，態度尚堪良好等一切情狀，量處如主文所示之刑，又被告行
    為後，刑法第四十一條業經立法院於九十年一月四日修正為第四十一條第一項：
    「犯最重本刑為五年以下有期徒刑之刑之罪，而受六個月以下有期徒刑或拘役之
    宣告，因身體、教育、職業、家庭之關係或其他正當事由，執行顯有困難者，得
    以一元以上三元以下折算一日，易科罰金。」，並經總統於九十年一月十日公布
    施行，將易科罰金之適用範圍擴大為最重本刑五年以下有期徒刑之罪，而易服勞
    役及期間、數罪併罰之定執行刑、緩刑及易以訓誡、易科罰金各事項，均應依新
    法〈最高法院二十四年七月民刑庭總會（二）意旨參照〉，本件被告行為後，法
    律業已變更，且修正後之法律有利於被告，爰依刑法第二條第一項前段之規定，
    易科罰金之折算標準條件自應適用新法，併諭知易科罰金之折算標準，以資懲儆
    。至扣案之由富邦商業銀行發卡，惟外觀係印載由中國信託商業銀行發卡之偽造
    信用卡一張（卡號為四五七九五七八二六八三七號）及偽造如附表所示
    信用卡簽帳單之客戶存根聯三紙，均係被告所有供犯罪所用之物，業據被告供明
    在卷可按，爰依刑法第三十八條第一項第二款之規定，併予宣告沒收，而該偽卡
    背面及偽造信用卡簽帳單之客戶存根聯所偽簽之「黃有財」署押共四枚，因該偽
    卡及偽造信用卡簽帳單之客戶存根聯業已沒收，爰不另為沒收之諭知；又如附表
    所示偽造信用卡簽帳單之商店存根聯三紙，因已交付各該商店，非屬被告所有，
    爰不為沒收之諭知，但其上偽造之「黃有財」署押共三枚，不問屬於犯人與否，
    應依刑法第二百十九條之規定宣告沒收之，均併此敘明。
據上論斷，應依刑事訴訟法第二百九十九條第一項前段，刑法第二條第一項、第二十
八條、第五十六條、第二百十六條、第二百二十條第二項、第三項、第二百十條、第
三百三十九條第一項、第五十五條、修正後第四十一條第一項、第三十八條第一項第
二款、第二百十九條，罰金罰鍰提高標準條例第一條前段、第二條，判決如主文。
本案經檢察官井天博到庭執行職務。
中      華      民      國    九十      年      八      月    二十七    日
                                臺灣高雄地方法院刑事第七庭
                                    審判長法  官    裕斗
                                          法  官    曾淑娟
                                          法  官    林家賢
右正本證明與原本無異。
如不服本判決，應於判決送達後十日內，向本院提出上訴狀。
                                          書記官    李忠霖
中      華      民      國    九十      年      八      月    二十七    日
附錄法條：
中華民國刑法第二百一十條
 (偽造變造私文書罪)
偽造、變造私文書，足以生損害於公眾或他人者，處五年以下有期徒刑。
中華民國刑法第二百一十六條
 (行使偽造變造或登載不實之文書罪)
行使第二百十條至第二百十五條之文書者，依偽造、變造文書或登載不實
事項或使登載不實事項之規定處斷。
附表：
┌──┬───┬────┬────┬────┬────┬───────┐
│編號│行為人│行為時間│行為地點│簽帳金額│所得財物│  偽造之署押  │
│    │      │        │商店名稱│(新台幣)│        │(均含商店存根 │
│    │      │        │        │        │        │ 聯及客戶存根 │
│    │      │        │        │        │        │ 聯上由客戶存 │
│    │      │        │        │        │        │ 根聯複寫部分 │
│    │      │        │        │        │        │ 之署押各一枚)│
├──┼───┼────┼────┼────┼────┼───────┤
│一  │甲○○│89年8月2│高雄市三│23000元 │軒尼斯Ｘ│「黃有財」署押│
│    │      │2日凌晨 │民區建國│        │Ｏ洋酒十│二枚（商店及客│
│    │      │零時20分│二路之芳│        │瓶      │戶存根聯上各一│
│    │      │許      │鄰超商  │        │        │枚）          │
│    │      │        │        │        │        │              │
├──┼───┼────┼────┼────┼────┼───────┤
│二  │同右  │89年8月2│高雄市六│20000元 │nokia885│「黃有財」署押│
│    │      │2日凌晨1│合二路之│10100元 │0及8210 │二枚（商店及客│
│    │      │時52分及│勝星通訊│        │手機二支│戶存根聯上各一│
│    │      │56分許  │行      │        │        │枚）、「黃有財│
│    │      │        │        │        │        │」署押二枚（商│
│    │      │        │        │        │        │店及客戶存根聯│
│    │      │        │        │        │        │上各一枚）    │
└──┴───┴────┴────┴────┴────┴───────┘


司法院資訊處製作；財團法人民間司法改革基金會備份。
